---
title: "Yanolja | <br/>숙박업 야놀자와 여기어때의 비교분석"
subtitle: '텍스트마이닝과 미디어'
author: 'YoonHyuck Jung'
institute: "언론홍보학과 4학년"
date: "2022/12/19"
output:
  xaringan::moon_reader:
    css: [default, metropolis, metropolis-fonts]
    lib_dir: libs
    nature:
      highlightStyle: arta
      highlightLines: true
      countIncrementalSlides: false
---

```{r setup, include=FALSE}
knitr::opts_chunk$set(echo=F, fig.align = "center", message=F, warning=F, cache=T, dpi = 300)
```

#목차

텍스트마이닝과 미디어 수업 중 완성된 2가지의 보고서입니다.
- 첫번째 보고서: 야놀자와 여기어때의 비교분석
<br/> 2020.02.01 ~ 2022.10.19 까지의 빅카인즈 기사 분석 
<br/> 야놀자는 3620건, 여기어때는 609건의 기사 수집
<br/> 분석순서로 총빈도, 상대빈도, 감정어 분석, 주제모형 순

- 두번째 보고서: 야놀자의 연도별 주제흐름 변화분석
<br/> 2020년: 2020.01.01 ~ 2020.12.31(1,147건)
<br/> 2021년: 2021.01.01 ~ 2021.12.31(2,148건)
<br/> 2022년: 2022.01.01 ~ 2022.10.31(1,518건)
<br/> 
<br/> 각 연도별 총빈도수와 주제모형

---

class: inverse, center, middle

# 첫번째 보고서: 
<br/> 야놀자와 여기어때의 비교분석

---

class: inverse, center, middle

#총빈도

---
```{r 패키지 불러오기, include=FALSE, warning=FALSE, echo=FALSE}

c( "rio", "psych", "psychTools", "skimr", "janitor", 
   
   "tidyverse", "tidytable", "tidymodels", "lm.beta",
   
   "GGally", "ggforce", "gt", "mdthemes", "patchwork",
   
   "r2symbols", "equatiomatic", "purrr", "palmerpenguins",
   
   "textdata", "tidytext", "epubr", "stm", "quarto", "wordcloud",
   
   "RcppMeCab", "KoNLP", "tidyr", "dplyr", "tidylo", "lubridate"
   
) -> pkg 

lapply(pkg, require, ch = T)

sapply(pkg, function(x){
  
  if(!require(x, ch = T)) install.packages(x)
  
  library(x, ch = T)
  
})
```

```{r 빅카인즈 야놀자 & 여기어때 자료, include= TRUE, warning=FALSE, echo=FALSE}
# 야놀자
yanolja_df <- readxl::read_excel("C:/Users/YH JUNG/Documents/R/GIT/residence/data/yanolja_main_data(2020.02 ~ 2022.10).xlsx") %>%
  
  select.(제목, 언론사, 본문, 일자)

yanolja_tk <- yanolja_df %>%
  
  drop_na() %>%
  
  unnest_tokens(word, 제목, token = pos) %>%
  
  separate(word, c("word", "pos"), sep = "/", remove = FALSE, fill="right") %>%
  
  filter(pos == 'nng')

#여기어때
hah_df <- readxl::read_excel("C:/Users/YH JUNG/Documents/R/GIT/residence/data/hah_main_data(2020.02 ~ 2022.10).xlsx") %>%
  
  select.(제목, 언론사, 본문, URL)

hah_tk <- hah_df %>%
  
  drop_na() %>%
  
  unnest_tokens(word, 제목, token = pos) %>%
  
  separate(word, into = c("word", "pos"), sep = "/", remove = FALSE, fill="right") %>%
  
  filter(pos == 'nng')
```

#야놀자 총빈도
```{r 야놀자 총빈도, echo=FALSE, warning=FALSE}

yanolja_total <- yanolja_tk %>%
  
  count(word, sort = T) %>%
  
  slice_max(n, n = 15) %>%
  
  ggplot(aes(x = n,
             
             y = reorder(word, n))) +
  
  geom_col(show.legend = F)

yanolja_total
```
야놀자의 총빈도를 확인한 결과 주로 2가지 주제를 살펴볼 수 있었다.
<br/> __경제와 여행이다.__
<br/> 기사를 통해 확인한 결과 야놀자는 인터파크에 인수되며 투자자의 관심이 쏟아졌고
<br/> 유니콘 기업이다보니 관련 키워드가 많이 보였다.

---
#여기어때 총빈도

```{r 여기어때 총빈도, echo=FALSE, warning=FALSE}

hah_total <- hah_tk %>%
  
  count(word, sort = T) %>%
  
  slice_max(n, n = 15) %>%
  
  ggplot(aes(x = n,
             
             y = reorder(word, n))) +
  
  geom_col(show.legend = F)

hah_total
```
여기어때는 여행과 관련된 키워드가 가장 많이 보여졌다.
<br/>플랫폼에 대한 이야기도 함께 등장하는 것을 확인할 수 있다.

---
class: inverse, center, middle

#상대빈도

---
#야놀자 여기어때 상대빈도

```{r, include = FALSE, echo=FALSE, warning=FALSE}
yanolja_df %>% 
  unnest_tokens(output = word, input = 본문, token  = pos) %>% 
  separate(col = word, 
           into = c("word", "pos"),
           sep = "/",
           remove = FALSE,
           fill="right") %>% 
  filter(pos == "nng")-> yj_df

hah_df %>% 
  unnest_tokens(output = word, input = 본문, token  = pos) %>% 
  separate(col = word, 
           into = c("word", "pos"),
           sep = "/",
           remove = FALSE, 
           fill="right") %>% 
  filter(pos == "nng") -> hh_df
```

```{r 상대빈도, include = FALSE, echo=FALSE, warning=FALSE}
yanolja_df %>% 
  unnest_tokens(output = word, input = 본문, token  = pos) %>% 
  separate(col = word, 
           into = c("word", "pos"),
           sep = "/",
           remove = FALSE, 
           fill="right") %>% 
  filter(pos == "nng")-> yj_df

hah_df %>% 
  unnest_tokens(output = word, input = 본문, token  = pos) %>% 
  separate(col = word, 
           into = c("word", "pos"),
           sep = "/",
           remove = FALSE, fill="right") %>% 
  filter(pos == "nng") -> hh_df

#상대빈도 결합
bind_rows(yj_df, hh_df, .id = "기업")  %>% 
  filter(str_length(word) > 1) %>%
  filter(word != "여기") %>% 
  filter(word != "어때") %>% 
  filter(word != "야놀자") %>% 
  count(word, 기업) %>% 
  bind_log_odds(set = 기업,
                feature = word, 
                n = n) %>% 
  arrange(-log_odds_weighted) -> weighted_log_odds_df
```

```{r, include = TRUE, echo=FALSE, warning=FALSE}

weighted_log_odds_df %>%
  mutate(기업 = ifelse(기업 > 1, "여기어때", "야놀자")) %>%
  slice_max(log_odds_weighted, n = 15) %>%
  ggplot(aes(x = log_odds_weighted,
             y = reorder(word, log_odds_weighted),
             fill = 기업)) +
  geom_col(show.legend = F) +
  facet_wrap(~기업, scale = "free")
```

---
상대빈도를 통해서는 __야놀자가 가지고 있는 자체적인 블록체인 시스템__에 대한 단어가 여기어때에 비해 많이 나왔으며

기업적 측면에서 살펴보았을 때에도 __야놀자는 증시, 지수, 종목, 매도와 같은 주식과 관련된 단어__가 많이 사용되었음을 확인할 수 있다.

반면에, __여기어때는 여행과 숙박, 액티비티와 같이 여행 테마의 주제__가 많이 나타났다.

__이노베이션__이라는 단어도 많이 사용된 것을 확인할 수 있는데 여기어때를 운영하는 위드이노베이션이 
자신의 기업 이름을 여기어때 컴퍼니로 변경했다는 내용을 기사를 통해 확인할 수 있었다.

---
class: inverse, center, middle

#감정분석

---
```{r}
#| label: 사전 내용 선택
#| include: false
#| warning: false
#| echo: false

senti_name_v <- list.files("C:/Users/YH JUNG/Documents/R/GIT/residence/data/KnuSentiLex-master/.")[9]

senti_dic_df <- read_tsv("C:/Users/YH JUNG/Documents/R/GIT/residence/data/KnuSentiLex-master/SentiWord_Dict.txt", col_names = F)
```

```{r}
#| label: 감정 사전 정제
#| include: false
#| warning: false
#| echo: false

senti_dic_df <- senti_dic_df %>% rename(word = X1, sScore = X2)

senti_dic_df %>%
  
  mutate(emotion = ifelse(sScore >= 1, "긍정", ifelse(sScore <= -1, "부정", "중립"))) %>%
  
  count(emotion)

knu_dic_df <- senti_dic_df %>%
  
  filter(!is.na(sScore))



```

#야놀자 감정어 분석

```{r}
#| include: true
#| warning: false
#| echo: false

#상위 15개 감정어 분석(단어 갯수 2개 이상)
yanolja_senti_df <- yanolja_tk %>%
  
  unnest_tokens(word, 본문, token = pos) %>%
  
  separate(col = word, into = c("word", "morph"), sep = "/", remove = FALSE,
           fill="right" ) %>%
  
  inner_join(knu_dic_df) %>%
  
  count(word, sScore, sort = T) %>%
  
  filter(str_length(word) > 1) %>%
  
  mutate(word = reorder(word, n)) %>%
  
  slice_head(n = 15)

#감정어 그래프
yanolja_senti_df %>%
  
  ggplot()+
  
  geom_col(aes(n, word, fill = sScore), show.legend = F)
```

---
#야놀자 감정어 점수
```{r}
#| include: false
#| warning: false
#| echo: false
yanolja_tk %>%
  
  unnest_tokens(word, 본문) %>%
  
  left_join(knu_dic_df) %>%
  
  mutate(sScore = ifelse(is.na(sScore), 0, sScore)) %>%
  
  arrange(sScore)
```

```{r}
#| label: 야놀자 감정어 분석
#| include: true
#| warning: false
#| echo: false
#긍정 부정 단어 갯수
yanolja_tk %>%
  
  unnest_tokens(word, 본문) %>%
  
  left_join(knu_dic_df) %>%
  
  mutate(sScore = ifelse(sScore >= 1, "긍정", ifelse(sScore <= -1, "부정", "중립"))) %>%
  
  count(sScore)

# 감정 점수
yanolja_tk %>%
  
  unnest_tokens(word, 본문) %>%
  
  left_join(knu_dic_df) %>%
  
  mutate(sScore = ifelse(is.na(sScore), 0, sScore)) %>%
  
  summarise(emotion = sum(sScore))
```

---
#감정어 정리

__야놀자__는 
- __긍정적인 표현__
<br/>여행 테마의 할인, 함께, 혜택의 표현이 있었고 주식 테마의 가치, 대상의 표현이 있었다. 
- __부정적인 표현__
<br/>코로나로 인한 바이러스, 숙박 및 코로나로 인한 소비자의 피해에 대한 것이 있었다.

- 감정 점수
<br/>긍정: 19207 부정: 5308 중립: 268 종합: 16144 이며 긍정적인 점수가 높음을 알 수 있다.

---
#야놀자 감정 단어 상위 50개 그래프
```{r}
#| label: 야놀자 감정 단어 상위 50개 그래프
#| include: true
#| warning: false
#| echo: false

yanolja_tk %>%
  
  unnest_tokens(word, 본문) %>%
  
  inner_join(knu_dic_df) %>%
  
  mutate(emotion = ifelse(sScore > 0, "긍정", ifelse(sScore < 0, "부정", "중립"))) %>%
  
  filter(emotion != "중립") %>%
  
  count(word, emotion, sort = T) %>%
  
  mutate(word = reorder(word, n)) %>%
  
  filter(str_length(word) > 1) %>%
  
  top_n(20) %>%
  
  ggplot(aes(word, n, fill = emotion)) +
  
  geom_col(show.legend = FALSE) +
  
  facet_wrap(~emotion, scales = "free_y") +
  
  labs(y = "단어 빈도", x = "감정 단어", title = "야놀자 긍정어 부정어") +
  
  coord_flip()
```

---
# 야놀자 감정 단어 긍정어 부정어 정리
- 긍정적 표현으로 **함께**라는 표현이 가장 많이 나왔음을 확인할 수 있다. 기사를 통한 분석으로는 야놀자는 여행업체이며 IT적 성장과 기업 상장에 관심을 가지고 있는 유니콘 회사이다. 그러다보니 __다수의 기업들과 "함께"__ 무엇인가를 만들고 기획하는 일이 많았다.

- 부정적 표현으로 **피해**가 가장 많이 나왔음을 확인할 수 있다.
<br/> 야놀자가 경험한 피해와 플랫폼으로 인한 피해 2가지로 나누어볼 수 있다.
<br/> 야놀자는 __여기어때와 법정 소송__을 진행중에 있다. 여기어때에서 불법적으로 야놀자가 보유한 정보를 크롤링한 혐의로 약 3년간 법정 소송을 진행중이다.
<br/> 두번째로 야놀자 이용고객의 서비스 불만이 다수 있으며 이에 대해 대처가 미흡했음을 알 수 있다.

---
#야놀자 감정 워드클라우드
```{r}
#| label: 야놀자 감정 워드클라우드
#| include: true
#| warning: false
#| echo: false

yanolja_tk %>%
  
  unnest_tokens(word, 본문) %>%
  
  inner_join(knu_dic_df) %>%
  
  mutate(emotion = ifelse(sScore > 0, "긍정", ifelse(sScore < 0, "부정", "중립"))) %>%
  
  filter(emotion != "중립") %>%
  
  count(word, emotion, sort = T) %>%
  
  filter(str_length(word) > 1) %>%
  
  reshape2::acast(word ~ emotion, value.var = "n", fill = 0) %>%
  
  comparison.cloud(colors = c("blue", "red"), max.words = 50)

```


---
#여기어때 감정어 분석
```{r}
#| label: 여기어때 감정어 분석 
#| include: true
#| warning: false
#| echo: false

#상위 15개 감정어 분석(단어 갯수 2개 이상)

hah_senti_df <- hah_tk %>%
  
  unnest_tokens(word, 본문, token = pos) %>%
  
  separate(col = word, into = c("word", "morph"), sep = "/", remove = FALSE, fill="right" ) %>%
  
  inner_join(knu_dic_df) %>%
  
  count(word, sScore, sort = T) %>%
  
  filter(str_length(word) > 1) %>%
  
  mutate(word = reorder(word, n)) %>%
  
  slice_head(n = 15)

#감정어 그래프

hah_senti_df %>%
  
  ggplot()+
  
  geom_col(aes(n, word, fill = sScore), show.legend = F)
```

---

#여기어때 감정어 점수
```{r}
#감정 분석 점수
#| include: false
#| warning: false
#| echo: false

#긍정 부정 단어 갯수

hah_tk %>%
  
  unnest_tokens(word, 본문) %>%
  
  left_join(knu_dic_df) %>%
  
  mutate(sScore = ifelse(sScore >= 1, "긍정", ifelse(sScore <= -1, "부정", "중립"))) %>%
  
  count(sScore)

```

```{r}
#감정 분석 점수
#| include: true
#| warning: false
#| echo: false

#감정 점수

hah_tk %>%
  
  unnest_tokens(word, 본문) %>%
  
  left_join(knu_dic_df) %>%
  
  mutate(sScore = ifelse(is.na(sScore), 0, sScore)) %>%
  
  summarise(emotion = sum(sScore))

```

---
#감정어 정리

__여기어때__는
- __긍정적인 표현__
<br/>여행 테마의 할인, 함께, 이벤트라는 표현이 있었다.
- __부정적인 표현__
<br/>코로나로 인한 바이러스, 숙박 및 코로나로 인한 소비자의 피해에 대한 것이 있었다. 
<br/>전체적인 감정어는 야놀자와 유사한 것으로 보인다.

- 감정 점수
<br/>긍정: 5331 부정: 1155 중립: 27 종합: 5120 이며 긍정적인 점수가 높음을 알 수 있다.
<br/>야놀자보다 기사의 양이 부족하지만, 그럼에도 불구하고 상대적인 종합 감정 점수는 여기어때가 더 높게 평가되고 있음을 파악할 수 있다.

---
#여기어때 감정 단어 상위 50개 그래프
```{r}
#| label: 여기어때 감정 단어 상위 50개 그래프
#| include: true
#| warning: false
#| echo: false

hah_tk %>%
  
  unnest_tokens(word, 본문) %>%
  
  inner_join(knu_dic_df) %>%
  
  mutate(emotion = ifelse(sScore > 0, "긍정", ifelse(sScore < 0, "부정", "중립"))) %>%
  
  filter(emotion != "중립") %>%
  
  count(word, emotion, sort = T) %>%
  
  mutate(word = reorder(word, n)) %>%
  
  filter(str_length(word) > 1) %>%
  
  top_n(20) %>%
  
  ggplot(aes(word, n, fill = emotion)) +
  
  geom_col(show.legend = FALSE) +
  
  facet_wrap(~emotion, scales = "free_y") +
  
  labs(y = "단어 빈도", x = "감정 단어", title = "여기어때 긍정어 부정어") +
  
  coord_flip()

```
여기어때는
- 긍정적 표현으로 **함께**라는 표현이 가장 많이 나왔음을 확인할 수 있다.
<br/> __여행과 관련하여 콜라보레이션__을 많이 했기 때문에 이런 결과를 확인할 수 있었는데,
<br/> 야놀자보다도 더 여행쪽에 표현들이 긍정어에 많이 있음을 확인할 수 있다.
- 부정적 표현으로 **피해**가 가장 많이 나왔음을 확인할 수 있다.
<br/> 여기어때는 __야놀자의 정보를 불법적으로 크롤링하여 법정소송을 진행__하고 있기 때문에 많이 나온 것으로 확인된다.

---
#여기어때 감정 워드클라우드
```{r}
#| label: 여기어때 감정 워드클라우드
#| include: true
#| warning: false
#| echo: false

hah_tk %>%
  
  unnest_tokens(word, 본문) %>%
  
  inner_join(knu_dic_df) %>%
  
  mutate(emotion = ifelse(sScore > 0, "긍정", ifelse(sScore < 0, "부정", "중립"))) %>%
  
  filter(emotion != "중립") %>%
  
  count(word, emotion, sort = T) %>%
  
  filter(str_length(word) > 1) %>%
  
  reshape2::acast(word ~ emotion, value.var = "n", fill = 0) %>%
  
  comparison.cloud(colors = c("blue", "red"), max.words = 50)

```

---

class: inverse, center, middle

# 주제모형

---
```{r}
#| label: 자료수집
#| include: false
#| warning: false
#| echo: false

#야놀자
yanolja_sub <- readxl::read_excel("C:/Users/YH JUNG/Documents/R/GIT/residence/data/yanolja_after_covid_20190201-20220930.xlsx") %>%
  
  select(일자, 제목, 본문, 언론사, cat = `통합 분류1`, 키워드)

#여기어때
hah_sub <- readxl::read_excel("C:/Users/YH JUNG/Documents/R/GIT/residence/data/hah_after_covid_20190201-20220930.xlsx") %>%
  
  select(일자, 제목, 본문, 언론사, cat = `통합 분류1`, 키워드)
```
```{r}
#| label: 야놀자 자료 정제
#| include: false
#| warning: false
#| echo: false

yanolja_sub2 <- yanolja_sub %>%
  
  distinct(제목, .keep_all = T) %>%
  
  mutate(ID = factor(row_number())) %>%
  
  mutate(week = week(ymd(일자))) %>%
  
  unite(제목, 본문, col = "text", sep = " ") %>%
  
  mutate(text = str_squish(text)) %>%
  
  mutate(press = case_when(
    
    언론사 == "조선일보" ~ "야당지",
    
    언론사 == "중앙일보" ~ "야당지",
    
    언론사 == "동앙일보" ~ "야당지",
    
    언론사 == "국민일보" ~ "야당지",
    
    언론사 == "문화일보" ~ "야당지",
    
    언론사 == "한국경제" ~ "야당지",
    
    언론사 == "경향신문" ~ "여당지",
    
    TRUE ~ "여당지") ) %>%
  
  separate(cat, sep = ">", into = c("cat", "cat2"), remove = FALSE, fill= "right") %>%
  
  select(-cat2) %>%
  
  mutate(catSoc = case_when( cat == "경제" ~ "경제면",
                             cat == "문화" ~ "경제면", 
                             TRUE ~ "비경제면") )

#주제별 갯수
yanolja_sub2 %>% count(cat, sort = T)
```
```{r}
#| label: 여기어때 자료 정제
#| include: false
#| warning: false
#| echo: false

hah_sub2 <- hah_sub %>%
  
  distinct(제목, .keep_all = T) %>%
  
  mutate(ID = factor(row_number())) %>%
  
  mutate(week = week(ymd(일자))) %>%
  
  unite(제목, 본문, col = "text", sep = " ") %>%
  
  mutate(text = str_squish(text)) %>%
  
  mutate(press = case_when(
    
    언론사 == "조선일보" ~ "야당지",
    
    언론사 == "중앙일보" ~ "야당지",
    
    언론사 == "동앙일보" ~ "야당지",
    
    언론사 == "국민일보" ~ "야당지",
    
    언론사 == "문화일보" ~ "야당지",
    
    언론사 == "한국경제" ~ "야당지",
    
    언론사 == "경향신문" ~ "여당지",
    
    TRUE ~ "여당지") ) %>%
  
  separate(cat, sep = ">", into = c("cat", "cat2"), remove = FALSE, fill= "right") %>%
  
  select(-cat2) %>%
  
  mutate(catSoc = case_when(cat == "경제" ~ "경제면",
                            cat == "문화" ~ "경제면",
                            TRUE ~ "비경제면") )

#여기어때 주제별 갯수
hah_sub2 %>% count(cat, sort = T)
```
```{r}
#| label: 야놀자 토큰화
#| include: false
#| warning: false
#| echo: false
#| cache.lazy: false
#| cache: true

fullchar_v <- "ㆍ|ㅣ|‘|’|“|”|○|●|◎|◇|◆|□|■|△|▲|▽|▼|〓|◁|◀|▷|▶|♤|♠|♡|♥|♧|♣|⊙|◈|▣"


#야놀자 토큰화
yanolja_S <- yanolja_sub2 %>%
  
  mutate(키워드 = str_remove_all(키워드, "[^(\\w+|\\d+|,)]")) %>%
  
  mutate(키워드 = str_remove_all(키워드, fullchar_v)) %>%
  
  unnest_tokens(word, 키워드, token = "regex", pattern = ",", drop=FALSE)

#토큰화 후 데이터 결합

yanolja_C <- yanolja_S %>%
  
  group_by(ID) %>%
  
  summarise(text2 = str_flatten(word, " ")) %>%
  
  ungroup() %>%
  
  inner_join(yanolja_sub2, by = "ID")
```
```{r}
#| label: 여기어때 토큰화
#| include: false
#| warning: false
#| echo: false
#| cache.lazy: false
#| cache: true

hah_S <- hah_sub2 %>%
  
  mutate(키워드 = str_remove_all(키워드, "[^(\\w+|\\d+|,)]")) %>%
  
  mutate(키워드 = str_remove_all(키워드, fullchar_v)) %>%
  
  unnest_tokens(word, 키워드, token = "regex", pattern = ",", drop=FALSE)

#여기어때 데이터 결합

hah_C <- hah_S %>%
  
  group_by(ID) %>%
  
  summarise(text2 = str_flatten(word, " ")) %>%
  
  ungroup() %>%
  
  inner_join(hah_sub2, by = "ID")
```
```{r}
#| label: 야놀자 stm 말뭉치 & 객체 할당
#| include: false
#| warning: false
#| echo: false

processed_yanol <- yanolja_C %>% 
  as_tibble() %>% 
  textProcessor(documents = yanolja_C$text2,
                metadata = .,
                wordLengths = c(2, .))

out_yanol <- prepDocuments(processed_yanol$documents,
                           processed_yanol$vocab,
                           processed_yanol$meta,
                           lower.thresh = 0)

summary(out_yanol)

# 모형구축을 위한 객체 저장
docs_yanol <- out_yanol$documents

vocab_yanol <- out_yanol$vocab

meta_yanol <- out_yanol$meta
```
```{r}
#| label: 여기어때 stm 말뭉치 & 객체 할당
#| include: false
#| warning: false
#| echo: false

processed_hah <- hah_C %>% 
  as_tibble %>% 
  textProcessor(documents = hah_C$text2,
                metadata = .,
                wordLengths = c(2, Inf))


out_hah <-prepDocuments(processed_hah$documents,
                        processed_hah$vocab,
                        processed_hah$meta,
                        lower.thresh = 0)

# 모형구축을 위한 객체 할당
summary(out_hah)

docs_hah <- out_hah$documents

vocab_hah <- out_hah$vocab

meta_hah <- out_hah$meta

```
```{r}
#| include: false
#| warning: false
#| eval: false
#주제 갯수
topicN <- c(10)

storage_yanol <- searchK(docs_yanol, vocab_yanol, K = topicN)

storage_hah <- searchK(docs_hah, vocab_hah, K = topicN)
```
```{r}
#| label: 야놀자 주제모형(공변인) 분석
#| include: false
#| warning: false
#| echo: false

#시스템 시간
t1 <- Sys.time()
t2 <- Sys.time()
#주제모형 구성
meta_fit_yanol <- stm(documents = docs_yanol,
                      vocab = vocab_yanol,
                      data = meta_yanol,
                      K = 10,
                      prevalence =~ press + s(week, 6), 
                      max.em.its = 75, 
                      verbose = F, 
                      init.type = "Spectral",
                      seed = 37)
```
```{r}
#| label: 여기어때 주제모형(공변인) 분석
#| include: false
#| warning: false
#| echo: false

#plot(storage_hah)

meta_fit_hah <- stm(documents = docs_hah,
                    vocab = vocab_hah,
                    data = meta_hah,
                    K = 10,
                    prevalence =~ press + s(week, 6),
                    max.em.its = 75,
                    verbose = F,
                    init.type = "Spectral",
                    seed = 37)
```
```{r}
#| label: 야놀자 주제이름 짓기
#| include: false
#| warning: false
#| echo: false

labelTopics(meta_fit_yanol)

#주제 이름 데이터 프레임에 저장
topic_name_yanol <- tibble(topic = 1:10,
                           name = c("1. 연휴, 여행",
                                    "2. 야놀자 클라우드 시스템",
                                    "3. 강원도 산불 피해자 지원",
                                    "4. 국정감사",
                                    "5. 온라인플렛폼공정화",
                                    "6. 인터파크 인수",
                                    "7. 유니콘 기업",
                                    "8. 결제 할인",
                                    "9. NFT",
                                    "10. 야놀자 투자") )

#주제별 상위 7개 단어목록을 데이터 프레임에 저장
td_beta_yanol <- meta_fit_yanol %>% tidy(matrix = 'beta')

term_topic_name_yanol <- td_beta_yanol %>%
  
  group_by(topic) %>%
  
  slice_max(beta, n = 7) %>%
  
  left_join(topic_name_yanol, by = "topic")
```
```{r}
#| label: 여기어때 주제이름 짓기
#| include: false
#| warning: false
#| echo: false

labelTopics(meta_fit_hah)

#주제 이름 데이터 프레임에 저장
topic_name_hah <- tibble(topic = 1:10,
                         name = c("1. 여기어때 인수",
                                  "2. 경상북도 콜라보",
                                  "3. 불법크롤링 법정 문제",
                                  "4. 유니콘 기업",
                                  "5. 현대카드 콜라보",
                                  "6. 고객정보 대량유출",
                                  "7. 경기도 콜라보",
                                  "8. 여행 플랫폼",
                                  "9. 반려동물 여행",
                                  "10. 해외여행") )

#주제별 상위 7개 단어목록을 데이터 프레임에 저장
td_beta_hah <- meta_fit_hah %>% tidy(matrix = 'beta')

term_topic_name_hah <-
  
  td_beta_hah %>%
  
  group_by(topic) %>%
  
  slice_max(beta, n = 7) %>%
  
  left_join(topic_name_hah, by = "topic")
```


#주제별 단어 분포표
```{r}
#| label: 야놀자 주제별 단어 분포표
#| include: true
#| warning: false
#| echo: false

term_topic_name_yanol %>%
  ggplot(aes(x = beta,
             y = reorder_within(term, beta, name),
             fill = name)) +
  geom_col(show.legend = F) +
  
  facet_wrap(~name, scales = "free") +
  
  scale_y_reordered() + 
  
  labs(x = expression("단어 확률분포:"~beta), y = NULL,
       title = "야놀자 주제별 단어 확률 분포",
       subtitle = "주제별로 다른 단어들로 군집") +
  
  theme(plot.title = element_text(size = 20))
```

---
#야놀자
야놀자 주제별 단어 확률 분포를 통해 가장 많이 이야기되는 내용을 중심으로 살펴보았다.
<br/> __인터파크 인수, 블록체인 루니버스__ 주제가 가장 밀집도 있게 보여졌다.
<br/> 인터파크에서 야놀자를 인수하며 야놀자의 시장과 사업이 증가한 것을 확인할 수 있고,
<br/> 야놀자의 주된 행사가 결제, 할인, 해택 등이라는 것을 확인할 수 있다.

---
```{r}
#| label: 여기어때 주제별 단어 분포표
#| include: true
#| warning: false
#| echo: false

term_topic_name_hah %>%
  
  ggplot(aes(x = beta,
             y = reorder_within(term, beta, name),
             fill = name)) +
  
  geom_col(show.legend = F) +
  
  facet_wrap(~name, scales = "free") +
  
  scale_y_reordered() +
  
  labs(x = expression("단어 확률분포:"~beta),
       y = NULL,
       title = "여기어때 주제별 단어 확률 분포",
       subtitle = "주제별로 다른 단어들로 군집") +
  
  theme(plot.title = element_text(size = 20))
```

---
#여기어때

__여기어때__에서 밀집도가 있게 나타난 주제는 __유니콘 기업과 경기도 콜라보__이다.
여기어때는 유니콘 기업으로 숙박 플랫폼을 구축하여 기업의 가치를 높이며 여러 업체와의 상호작용을 통해 숙박업에서 큰 역할을 하고 있다는 것을 주제 모형을 통해 확인할 수 있으며 주된 수익 창출이 이런 중계 역할을 통한 수수료 수익임을 알 수 있다.

또한 여기어때가 경기도와 콜라보레이션을 하여 자신의 __PR적 측면을 강화__했다.
<br/> 경기도의 여행지와 음식점 등 관광 촉진을 위해 다양한 영상과 캠페인을 진행하였고 콘텐츠 제작과 광고에도 힘쓴 것을 단어를 통해 확인할 수 있다.

---
#감마를 통한 주제 관련보도 상위 주제어

> 감마는 주제어의 문서 분포를 확인하기 위해 쓰지만 분석 자료로 사용하지 않고 감마의 평균값을 통하여 주제 관련 보도의 상위 주제어를 파악할 수 있다.

```{r}
#| label: 야놀자 감마 분석을 통한 상위 주제어
#| include: false
#| warning: false
#| echo: false

#감마분석
td_gamma_yanol <- meta_fit_yanol %>% tidy(matrix = 'gamma')

#단어분포 자료를 통해 주제별 상위 7개 단어 선정
top_terms_yanol <-
  
  td_beta_yanol %>%
  
  group_by(topic) %>%
  
  slice_max(beta, n = 7) %>%
  
  select(topic, term) %>%
  
  summarise(terms = str_flatten(term, collapse = ","))

top_terms_yanol
#주제별 감마 평균 계산
gamma_terms_yanol <-
  
  td_gamma_yanol %>%
  
  group_by(topic) %>%
  
  summarise(gamma = mean(gamma)) %>%
  
  left_join(top_terms_yanol, by = 'topic') %>% 
  
  left_join(topic_name_yanol, by = 'topic')

gamma_terms_yanol
```
```{r}
#| label: 여기어때 감마 분석을 통한 상위 주제어
#| include: false
#| warning: false
#| echo: false

#감마분석
td_gamma_hah <- meta_fit_hah %>% tidy(matrix = 'gamma')

#단어분포 자료를 통해 주제별 상위 7개 단어 선정
top_terms_hah <-
  
  td_beta_hah %>%
  
  group_by(topic) %>%
  
  slice_max(beta, n = 7) %>%
  
  select(topic, term) %>%
  
  summarise(terms = str_flatten(term, collapse = ","))

top_terms_hah

#주제별 감마 평균 계산
gamma_terms_hah <-
  
  td_gamma_hah %>%
  
  group_by(topic) %>%
  
  summarise(gamma = mean(gamma)) %>%
  
  left_join(top_terms_hah, by = 'topic') %>%
  
  left_join(topic_name_hah, by = 'topic')

gamma_terms_hah
```

```{r}
#| label: 야놀자 상위 주제어 그래프
#| include: true
#| warning: false
#| echo: false

gamma_terms_yanol %>%
  
  ggplot(aes(x = gamma, y = reorder(name, gamma), fill = name)) +
  
  geom_col(show.legend = F) +
  
  geom_text(aes(label = round(gamma, 2)),
            hjust = 1.15) + 
  
  geom_text(aes(label = terms),
            hjust = -0.05) + 
  
  scale_x_continuous(expand = c(0, 0), 
                     limit = c(0, .8)) + 
  
  labs(x = expression("문서 확률분포"~(gamma)), 
       y = NULL,
       title = "야놀자 관련 상위 주제어",
       subtitle = "주제별로 기여도가 높은 단어 중심") +
  
  theme(plot.title = element_text(size = 20))
```

---
#야놀자
야놀자는 __자체 클라우드 시스템__이 가장 주목받고 있음을 확인할 수 있다.

IT 기업이 아니냐는 기사가 있을 정도로 자체적으로 개발하고 관리하는 클라우드 시스템이 야놀자의 가치와 서비스 측면을 높이는 데에 기여하고 있다.

또한 야놀자도 유니콘 기업으로 투자, 스타트업, 상장 등의 내용이 많이 주목받고 있다.
<br/> 여행 업체이지만 다른 분야로 나아가기 위해 노력하고 있다는 것을 확인할 수 있다.

---
```{r}
#| label: 여기어때 상위 주제어 그래프
#| include: true
#| warning: false
#| echo: false

gamma_terms_hah %>%
  
  ggplot(aes(x = gamma, y = reorder(name, gamma), fill = name)) +
  
  geom_col(show.legend = F) +
  
  geom_text(aes(label = round(gamma, 2)), 
            hjust = 1.15) + 
  
  geom_text(aes(label = terms),
            hjust = -0.05) + 
  
  scale_x_continuous(expand = c(0, 0), 
                     limit = c(0, .8)) + 
  
  labs(x = expression("문서 확률분포"~(gamma)),
       y = NULL,
       title = "여기어때 관련 상위 주제어",
       subtitle = "주제별로 기여도가 높은 단어 중심") +
  
  theme(plot.title = element_text(size = 20))
```
여기어때는 여행과 관련된 주제가 상위 주제를 차지하고 있다. 해택적인 부분, 여행적인 부분에 있어서 더욱 관심을 받고 있다.

---

class: inverse, center, middle

# 첫번째 보고서 결론

야놀자와 여기어때를 비교하며 단어적 차이를 살펴본 결과
<br/> __분명하게 두드러지는 부분은 2가지__가 있었다.

---
#1)  여행 플랫폼
<br/> 야놀자와 여기어때는 모델링을 통한 비교 분석을 해도 콜라보레이션, 여행, 할인 등 **여행 관련 주제**가 매우 유사한 것을 알 수 있다. 

유사한 플랫폼이기 때문에 **크롤링 관련 법정 소송**이 3년동안 진행되고 있는 것도 그렇고 얼마나 많은 숙소, 식당과 제휴를 맺느냐에 따라 기업의 성적이 달라지기 때문에 매우 민감한 사항인 것을 알 수 있다.

---
#2)  기술력

<br/> 코로나 이후 여행 업체가 주춤하면서 **여기어때는 현상 유지**를 하기 위해 노력한 것으로 보인다. 다시 말해 자신의 플랫폼이 망하지 않게 만들기 위해 지금의 플랫폼을 조금 더 향상시기기 보다 보완하는 것에 중점을 두었다.

하지만 **야놀자**는 코로나로 인해 여행업체가 주춤되는 것을 기회로 삼아서 **자체적인 시스템 개발**에 힘을 더했다. <br/> **블록체인, NFT**와 같이 수익원을 창출할 수 있는 기술력을 발전시켰고 이러한 기술력을 바탕으로 서비스에 적용하다보니, 여기어때와의 성장률에 있어서 격차가 나고 있다는 것을 확인할 수 있었다.

---

class: inverse, center, middle

#두번째 보고서: 
#<br/> 야놀자의 연도별 주제흐름 변화분석

---

```{r}
#| label: 빅카인즈 야놀자 연도별 자료
#| include: false
#| warning: false
#| echo: false

# 야놀자 2020
yanolja2020_df <- readxl::read_excel("C:/Users/YH JUNG/Documents/R/GIT/residence/data/NewsResult_20200101-20201231.xlsx") %>%
  
  select.(제목, 언론사, 본문, 일자)

yanolja2020_tk <- yanolja2020_df %>%
  
  drop_na() %>%
  
  unnest_tokens(word, 제목, token = pos) %>%
  
  separate(word, c("word", "pos"), sep = "/", remove = FALSE, fill="right") %>%
  
  filter(pos == 'nng')

# 야놀자 2021
yanolja2021_df <- readxl::read_excel("C:/Users/YH JUNG/Documents/R/GIT/residence/data/NewsResult_20210101-20211231.xlsx") %>%
  
  select.(제목, 언론사, 본문, 일자)

yanolja2021_tk <- yanolja2021_df %>%
  
  drop_na() %>%
  
  unnest_tokens(word, 제목, token = pos) %>%
  
  separate(word, c("word", "pos"), sep = "/", remove = FALSE, fill="right") %>%
  
  filter(pos == 'nng')

# 야놀자 2022
yanolja2022_df <- readxl::read_excel("C:/Users/YH JUNG/Documents/R/GIT/residence/data/NewsResult_20220101-20221031.xlsx") %>%
  
  select.(제목, 언론사, 본문, 일자)

yanolja2022_tk <- yanolja2022_df %>%
  
  drop_na() %>%
  
  unnest_tokens(word, 제목, token = pos) %>%
  
  separate(word, c("word", "pos"), sep = "/", remove = FALSE, fill="right") %>%
  
  filter(pos == 'nng')

```

class: inverse, center, middle

#총빈도

---
#2020년 총빈도

```{r}
#| label: 야놀자 총빈도 2020
#| include: true
#| warning: false
#| echo: false

yanolja2020_total <- yanolja2020_tk %>%
  
  count(word, sort = T) %>%
  
  slice_max(n, n = 15) %>%
  
  ggplot(aes(x = n,
             
             y = reorder(word, n))) +
  
  geom_col(show.legend = F) +
  
  labs(x = "단어 수", y = "단어",
       title = "2020년 야놀자 총빈도")

yanolja2020_total
```
2020년은 투자, 여행, 숙박 관련된 단어가 주를 이루었다.

---
#2021년 총빈도

```{r}
#| label: 야놀자 총빈도 2021
#| include: true
#| warning: false
#| echo: false

yanolja2021_total <- yanolja2021_tk %>%
  
  count(word, sort = T) %>%
  
  slice_max(n, n = 15) %>%
  
  ggplot(aes(x = n,
             
             y = reorder(word, n))) +
  
  geom_col(show.legend = F) +
  
  labs(x = "단어 수", y = "단어",
       title = "2021년 야놀자 총빈도")

yanolja2021_total
```
2021년도 2020년과 마찬가지로 투자가 주를 이루었지만, 2020년보다도 더 세분화되었다.
야놀자의 플랫폼, 기업, 스타트업 등과 같은 내용이 여행보다도 많이 나온 것으로 보아
<br/> 2021년도의 야놀자는 이러한 내용이 주를 이룬 것으로 보인다.

---
#2022년 총빈도

```{r}
#| label: 야놀자 총빈도 2022
#| include: true
#| warning: false
#| echo: false
#| 
yanolja2022_total <- yanolja2022_tk %>%
  
  count(word, sort = T) %>%
  
  slice_max(n, n = 15) %>%
  
  ggplot(aes(x = n,
             
             y = reorder(word, n))) +
  
  geom_col(show.legend = F) +
  
  labs(x = "단어 수", y = "단어",
       title = "2022년 야놀자 총빈도")

yanolja2022_total
```
2022년도의 단어는 2020년도의 단어와 유사한 것으로 보여진다.

---

class: inverse, center, middle

#상대빈도

---

#상대빈도 2020 & 2021

```{r}
#| label: 상대빈도 2020, 2021
#| include: false
#| warning: false
#| echo: false

yanolja2020_df %>% 
  unnest_tokens(output = word, input = 본문, token  = pos) %>% 
  separate(col = word, 
           into = c("word", "pos"),
           sep = "/",
           remove = FALSE,
           fill = "right") %>% 
  filter(pos == "nng")-> yj2020_df

yanolja2021_df %>% 
  unnest_tokens(output = word, input = 본문, token  = pos) %>% 
  separate(col = word, 
           into = c("word", "pos"),
           sep = "/",
           remove = FALSE,
           fill = "right") %>% 
  filter(pos == "nng")-> yj2021_df

#상대빈도 결합
bind_rows(yj2020_df, yj2021_df, .id = "기업")  %>% 
  filter(str_length(word) > 1) %>%
  filter(word != "야놀자") %>% 
  count(word, 기업) %>% 
  bind_log_odds(set = 기업,
                feature = word, 
                n = n) %>% 
  arrange(-log_odds_weighted) -> weighted_log_odds01_df
```

```{r}
#| include: true
#| warning: false
#| echo: true

weighted_log_odds01_df %>%
  mutate(기업 = ifelse(기업 > 1, "야놀자2021", "야놀자2020")) %>%
  slice_max(log_odds_weighted, n = 15) %>%
  ggplot(aes(x = log_odds_weighted,
             y = reorder(word, log_odds_weighted),
             fill = 기업)) +
  geom_col(show.legend = F) +
  facet_wrap(~기업, scale = "free")
```

20년도에서 21년도에 들어오며 눈에 띄는 상대적 단어를 살펴본다.
<br/> - 20년도는 __코로나의 발발로 바이러스, 감염증, 확진__과 같은 단어들이 많이 나타난 것으로 보인다.
눈에 띄는 기술로는 __블록체인__이 있는데 코로나 이전 유행한 코인의 흐름을 야놀자도 함께 탄 것이다.
- 21년도에는 야놀자가 논란의 중심이 되었던 숙박어플리케이션 불법행위 조장과 수수료 책정 문제와 관련한 질의를 국정감사에서 답변한다는 기사가 중심이 되었다.

---
상대빈도 2021 & 2022

```{r}
#| label: 상대빈도 2021, 2022
#| include: false
#| warning: false
#| echo: false

yanolja2022_df %>% 
  unnest_tokens(output = word, input = 본문, token  = pos) %>% 
  separate(col = word, 
           into = c("word", "pos"),
           sep = "/",
           remove = FALSE,
           fill = "right") %>% 
  filter(pos == "nng")-> yj2022_df

#상대빈도 결합
bind_rows(yj2021_df, yj2022_df, .id = "기업")  %>% 
  filter(str_length(word) > 1) %>%
  filter(word != "야놀자") %>% 
  count(word, 기업) %>% 
  bind_log_odds(set = 기업,
                feature = word, 
                n = n) %>% 
  arrange(-log_odds_weighted) -> weighted_log_odds12_df
```

```{r}
#| include: true
#| warning: false
#| echo: true
weighted_log_odds12_df %>%
  mutate(기업 = ifelse(기업 > 1, "야놀자2022", "야놀자2021")) %>%
  slice_max(log_odds_weighted, n = 15) %>%
  ggplot(aes(x = log_odds_weighted,
             y = reorder(word, log_odds_weighted),
             fill = 기업)) +
  geom_col(show.legend = F) +
  facet_wrap(~기업, scale = "free")
```
- 21년도 국정 감사가 주된 내용을 이루었다면, 
- 22년에는 주식과 함께 산불관련 내용이 중심을 이루었다. 
<br/> 2022년 야놀자는 __강원도 산불을 ESG 캠페인으로 지원__하여 자신의 이미지를 변화시켰다. 

---

class: inverse, center, middle

#주제모형

---
```{r}
#| label: 자료수집 2020
#| include: false
#| warning: false
#| echo: false

#야놀자
yanolja2020_sub <- readxl::read_excel("C:/Users/YH JUNG/Documents/R/GIT/residence/data/NewsResult_20200101-20201231.xlsx") %>%
  select(일자, 제목, 본문, 언론사, cat = `통합 분류1`, 키워드)

#야놀자
yanolja2021_sub <- readxl::read_excel("C:/Users/YH JUNG/Documents/R/GIT/residence/data/NewsResult_20210101-20211231.xlsx") %>%
  select(일자, 제목, 본문, 언론사, cat = `통합 분류1`, 키워드)

#야놀자
yanolja2022_sub <- readxl::read_excel("C:/Users/YH JUNG/Documents/R/GIT/residence/data/NewsResult_20220101-20221031.xlsx") %>%
  select(일자, 제목, 본문, 언론사, cat = `통합 분류1`, 키워드)

```
```{r}
#| include: false
#| warning: false
#| echo: false

## 야놀자 2020 자료 정제
yanolja2020_sub2 <- yanolja2020_sub %>%
  
  distinct(제목, .keep_all = T) %>%
  
  mutate(ID = factor(row_number())) %>%
  
  mutate(date = ymd(일자)) %>%
  
  mutate(year = year(date)) %>%
  
  mutate(month = month(date)) %>% 
  
  mutate(day = day(date)) %>%
  
  unite(제목, 본문, col = "text", sep = " ") %>%
  
  mutate(text = str_squish(text)) %>%
  
  mutate(press = case_when(
    
    언론사 == "조선일보" ~ "야당지",
    
    언론사 == "중앙일보" ~ "야당지",
    
    언론사 == "동앙일보" ~ "야당지",
    
    언론사 == "국민일보" ~ "야당지",
    
    언론사 == "문화일보" ~ "야당지",
    
    언론사 == "한국경제" ~ "야당지",
    
    언론사 == "경향신문" ~ "여당지",
    
    TRUE ~ "여당지") ) %>%
  
  separate(cat, sep = ">", into = c("cat", "cat2"), remove = FALSE, fill = "right") %>%
  
  select(-cat2) %>%
  
  mutate(catSoc = case_when( cat == "경제" ~ "경제면",
                             cat == "문화" ~ "경제면", 
                             TRUE ~ "비경제면") )

## 야놀자 2021 자료 정제
yanolja2021_sub2 <- yanolja2021_sub %>%
  
  distinct(제목, .keep_all = T) %>%
  
  mutate(ID = factor(row_number())) %>%
  
  mutate(date = ymd(일자)) %>%
  
  mutate(year = year(date)) %>%
  
  mutate(month = month(date)) %>% 
  
  mutate(day = day(date)) %>%
  
  unite(제목, 본문, col = "text", sep = " ") %>%
  
  mutate(text = str_squish(text)) %>%
  
  mutate(press = case_when(
    
    언론사 == "조선일보" ~ "야당지",
    
    언론사 == "중앙일보" ~ "야당지",
    
    언론사 == "동앙일보" ~ "야당지",
    
    언론사 == "국민일보" ~ "야당지",
    
    언론사 == "문화일보" ~ "야당지",
    
    언론사 == "한국경제" ~ "야당지",
    
    언론사 == "경향신문" ~ "여당지",
    
    TRUE ~ "여당지") ) %>%
  
  separate(cat, sep = ">", into = c("cat", "cat2"), remove = FALSE, fill = "right") %>%
  
  select(-cat2) %>%
  
  mutate(catSoc = case_when( cat == "경제" ~ "경제면",
                             cat == "문화" ~ "경제면", 
                             TRUE ~ "비경제면") )

## 야놀자 2022 자료 정제
yanolja2022_sub2 <- yanolja2022_sub %>%
  
  distinct(제목, .keep_all = T) %>%
  
  mutate(ID = factor(row_number())) %>%
  
  mutate(date = ymd(일자)) %>%
  
  mutate(year = year(date)) %>%
  
  mutate(month = month(date)) %>% 
  
  mutate(day = day(date)) %>%
  
  unite(제목, 본문, col = "text", sep = " ") %>%
  
  mutate(text = str_squish(text)) %>%
  
  mutate(press = case_when(
    
    언론사 == "조선일보" ~ "야당지",
    
    언론사 == "중앙일보" ~ "야당지",
    
    언론사 == "동앙일보" ~ "야당지",
    
    언론사 == "국민일보" ~ "야당지",
    
    언론사 == "문화일보" ~ "야당지",
    
    언론사 == "한국경제" ~ "야당지",
    
    언론사 == "경향신문" ~ "여당지",
    
    TRUE ~ "여당지") ) %>%
  
  separate(cat, sep = ">", into = c("cat", "cat2"), remove = FALSE, fill = "right") %>%
  
  select(-cat2) %>%
  
  mutate(catSoc = case_when( cat == "경제" ~ "경제면",
                             cat == "문화" ~ "경제면", 
                             TRUE ~ "비경제면") )
```
```{r}
#| include: false
#| warning: false
#| echo: false

fullchar_v <- "ㆍ|ㅣ|‘|’|“|”|○|●|◎|◇|◆|□|■|△|▲|▽|▼|〓|◁|◀|▷|▶|♤|♠|♡|♥|♧|♣|⊙|◈|▣"


#야놀자 토큰화 2020
yanolja2020_S <- yanolja2020_sub2 %>%
  
  mutate(키워드 = str_remove_all(키워드, "[^(\\w+|\\d+|,)]")) %>%
  
  mutate(키워드 = str_remove_all(키워드, fullchar_v)) %>%
  
  unnest_tokens(word, 키워드, token = "regex", pattern = ",")

#토큰화 후 데이터 결합

yanolja2020_C <- yanolja2020_S %>%
  
  group_by(ID) %>%
  
  summarise(text2 = str_flatten(word, " ")) %>%
  
  ungroup() %>%
  
  inner_join(yanolja2020_sub2, by = "ID")

#야놀자 토큰화 2021
yanolja2021_S <- yanolja2021_sub2 %>%
  
  mutate(키워드 = str_remove_all(키워드, "[^(\\w+|\\d+|,)]")) %>%
  
  mutate(키워드 = str_remove_all(키워드, fullchar_v)) %>%
  
  unnest_tokens(word, 키워드, token = "regex", pattern = ",")

#토큰화 후 데이터 결합

yanolja2021_C <- yanolja2021_S %>%
  
  group_by(ID) %>%
  
  summarise(text2 = str_flatten(word, " ")) %>%
  
  ungroup() %>%
  
  inner_join(yanolja2021_sub2, by = "ID")

#야놀자 토큰화 2022
yanolja2022_S <- yanolja2022_sub2 %>%
  
  mutate(키워드 = str_remove_all(키워드, "[^(\\w+|\\d+|,)]")) %>%
  
  mutate(키워드 = str_remove_all(키워드, fullchar_v)) %>%
  
  unnest_tokens(word, 키워드, token = "regex", pattern = ",")

#토큰화 후 데이터 결합

yanolja2022_C <- yanolja2022_S %>%
  
  group_by(ID) %>%
  
  summarise(text2 = str_flatten(word, " ")) %>%
  
  ungroup() %>%
  
  inner_join(yanolja2022_sub2, by = "ID")
```
```{r}
#| label: 2020년 야놀자 stm
#| include: false
#| warning: false
#| echo: false

#2020년 야놀자 stm 말뭉치
processed2020_yanol <- yanolja2020_C %>% 
  as.tibble %>% 
  textProcessor(documents = yanolja2020_C$text2,
                metadata = .,
                wordLengths = c(2, Inf))

out2020_yanol <- prepDocuments(processed2020_yanol$documents,
                               processed2020_yanol$vocab,
                               processed2020_yanol$meta,
                               lower.thresh = 0)


# 모형구축을 위한 객체 저장
docs2020_yanol <- out2020_yanol$documents

vocab2020_yanol <- out2020_yanol$vocab

meta2020_yanol <- out2020_yanol$meta
```

```{r}
#| label: 2021년 야놀자 stm
#| include: false
#| warning: false
#| echo: false

#2021년 야놀자 stm 말뭉치
processed2021_yanol <- yanolja2021_C %>%
  as.tibble %>% 
  textProcessor(documents = yanolja2021_C$text2,
                metadata = .,
                wordLengths = c(2, Inf))

out2021_yanol <- prepDocuments(processed2021_yanol$documents,
                               processed2021_yanol$vocab,
                               processed2021_yanol$meta,
                               lower.thresh = 0)


# 모형구축을 위한 객체 저장
docs2021_yanol <- out2021_yanol$documents

vocab2021_yanol <- out2021_yanol$vocab

meta2021_yanol <- out2021_yanol$meta
```

```{r}
#| label: 2022년 야놀자 stm
#| include: false
#| warning: false
#| echo: false

#2021년 야놀자 stm 말뭉치
processed2022_yanol <- yanolja2022_C %>% 
  as.tibble %>% 
  textProcessor(documents = yanolja2022_C$text2,
                metadata = .,
                wordLengths = c(2, Inf))

out2022_yanol <- prepDocuments(processed2022_yanol$documents,
                               processed2022_yanol$vocab,
                               processed2022_yanol$meta,
                               lower.thresh = 0)


# 모형구축을 위한 객체 저장
docs2022_yanol <- out2022_yanol$documents

vocab2022_yanol <- out2022_yanol$vocab

meta2022_yanol <- out2022_yanol$meta
```
```{r}
#| label: 토픽 갯수 정하기
#| include: false
#| warning: false
#| eval: false
#주제 갯수
topicN <- c(10)

storage_yanol <- searchK(docs_yanol, vocab_yanol, K = topicN)
```

```{r}
#| include: false
#| warning: false
#| echo: false

#시스템 시간
t1 <- Sys.time()
t2 <- Sys.time()
#주제모형 2020년구성
meta_fit_yanol2020 <- stm(documents = docs2020_yanol,
                          vocab = vocab2020_yanol,
                          data = meta2020_yanol,
                          K = 10,
                          prevalence =~ press + s(month, 12), 
                          max.em.its = 75, 
                          verbose = F, 
                          init.type = "Spectral",
                          seed = 37)

meta_fit_yanol2021 <- stm(documents = docs2021_yanol,
                          vocab = vocab2021_yanol,
                          data = meta2021_yanol,
                          K = 10,
                          prevalence =~ press + s(month, 12), 
                          max.em.its = 75, 
                          verbose = F, 
                          init.type = "Spectral",
                          seed = 37)

meta_fit_yanol2022 <- stm(documents = docs2022_yanol,
                          vocab = vocab2022_yanol,
                          data = meta2022_yanol,
                          K = 10,
                          prevalence =~ press + s(month, 12), 
                          max.em.its = 75, 
                          verbose = F, 
                          init.type = "Spectral",
                          seed = 37)
```

```{r}
#| include: false
#| warning: false
#| echo: false

labelTopics(meta_fit_yanol2020)

labelTopics(meta_fit_yanol2021)

labelTopics(meta_fit_yanol2022)

```

```{r}
#| include: false
#| warning: false
#| echo: false

#주제 이름 데이터 프레임에 저장
topic_name_yanol2022 <- tibble(topic = 1:10,
                               name = c("1. 크롤링 논란",
                                        "2. 인터파크 인수",
                                        "3. 여행",
                                        "4. 산불지원",
                                        "5. 광고",
                                        "6. 할인",
                                        "7. 국정감사",
                                        "8. 이벤트",
                                        "9. 유니콘기업",
                                        "10. 투자") )

topic_name_yanol2021 <- tibble(topic = 1:10,
                               name = c("1. 할인",
                                        "2. 국정감사",
                                        "3. 유니콘기업",
                                        "4. NFT",
                                        "5. 주식",
                                        "6. 인터파크 인수",
                                        "7. 관광",
                                        "8. 투자",
                                        "9. 광고",
                                        "10. 여행") )

topic_name_yanol2020 <- tibble(topic = 1:10,
                               name = c("1. 코로나",
                                        "2. 플랫폼법",
                                        "3. 광고",
                                        "4. 프롭테크",
                                        "5. 여행",
                                        "6. 야놀자 골프",
                                        "7. 클라우드 서비스",
                                        "8. 할인",
                                        "9. 블록체인",
                                        "10. 유니콘기업") )
```

```{r}
#| include: false
#| warning: false
#| echo: false
#주제 이름 데이터 프레임에 저장

##2020
td_beta_yanol2020 <- meta_fit_yanol2020 %>% tidy(matrix = 'beta')

term_topic_name_yanol2020 <- td_beta_yanol2020 %>%
  
  group_by(topic) %>%
  
  slice_max(beta, n = 10) %>%
  
  left_join(topic_name_yanol2020, by = "topic")

##2021
td_beta_yanol2021 <- meta_fit_yanol2021 %>% tidy(matrix = 'beta')

term_topic_name_yanol2021 <- td_beta_yanol2021 %>%
  
  group_by(topic) %>%
  
  slice_max(beta, n = 10) %>%
  
  left_join(topic_name_yanol2021, by = "topic")

##2022
td_beta_yanol2022 <- meta_fit_yanol2022 %>% tidy(matrix = 'beta')

term_topic_name_yanol2022 <- td_beta_yanol2022 %>%
  
  group_by(topic) %>%
  
  slice_max(beta, n = 10) %>%
  
  left_join(topic_name_yanol2022, by = "topic")
```


#주제별 단어 분포표
```{r}
#| label: 2020년 주제 단어 분포표
#| include: true
#| warning: false

term_topic_name_yanol2020 %>%
  ggplot(aes(x = beta,
             y = reorder_within(term, beta, name),
             fill = name)) +
  geom_col(show.legend = F) +
  
  facet_wrap(~name, scales = "free") +
  
  scale_y_reordered() + 
  
  labs(x = expression("단어 확률분포:"~beta), y = NULL,
       title = "2020년 야놀자 주제별 단어 확률 분포",
       subtitle = "10개의 주제 분석") +
  
  theme(plot.title = element_text(size = 20))
```

---
#2020년
2020년도에는 __블록체인, 유니콘 기업, 코로나, 클라우드 서비스__가 높은 분포를 보였다.

---
```{r}
#| label: 2021년 주제 단어 분포표
#| include: true
#| warning: false

term_topic_name_yanol2021 %>%
  ggplot(aes(x = beta,
             y = reorder_within(term, beta, name),
             fill = name)) +
  geom_col(show.legend = F) +
  
  facet_wrap(~name, scales = "free") +
  
  scale_y_reordered() + 
  
  labs(x = expression("단어 확률분포:"~beta), y = NULL,
       title = "2021년 야놀자 주제별 단어 확률 분포",
       subtitle = "10개의 주제 분석") +
  
  theme(plot.title = element_text(size = 20))
```

---
#2021년
2021년도에는 __인터파크 인수, 유니콘 기업, 투자__에서 단어 분포가 높게 나타났다.

---
```{r}
#| label: 2022년 주제 단어 분포표
#| include: true
#| warning: false

term_topic_name_yanol2022 %>%
  ggplot(aes(x = beta,
             y = reorder_within(term, beta, name),
             fill = name)) +
  geom_col(show.legend = F) +
  
  facet_wrap(~name, scales = "free") +
  
  scale_y_reordered() + 
  
  labs(x = expression("단어 확률분포:"~beta), y = NULL,
       title = "2022년 야놀자 주제별 단어 확률 분포",
       subtitle = "10개의 주제 분석") +
  
  theme(plot.title = element_text(size = 20))
```

---
#2022년
2022년에는 산불지원, 투자, 광고의 단어확률 분포가 높았다.

---
#감마를 통한 주제 관련보도 상위 주제어

```{r}
#| include: false
#| warning: false
#| echo:false

#감마분석
td_gamma_yanol2020 <- meta_fit_yanol2020 %>% tidy(matrix = 'gamma')

#단어분포 자료를 통해 주제별 상위 10개 단어 선정
top_terms_yanol2020 <-
  
  td_beta_yanol2020 %>%
  
  group_by(topic) %>%
  
  slice_max(beta, n = 10) %>%
  
  select(topic, term) %>%
  
  summarise(terms = str_flatten(term, collapse = ","))

top_terms_yanol2020
#주제별 감마 평균 계산
gamma_terms_yanol2020 <-
  
  td_gamma_yanol2020 %>%
  
  group_by(topic) %>%
  
  summarise(gamma = mean(gamma)) %>%
  
  left_join(top_terms_yanol2020, by = 'topic') %>% 
  
  left_join(topic_name_yanol2020, by = 'topic')

gamma_terms_yanol2020

##2021
td_gamma_yanol2021 <- meta_fit_yanol2021 %>% tidy(matrix = 'gamma')

#단어분포 자료를 통해 주제별 상위 10개 단어 선정
top_terms_yanol2021 <-
  
  td_beta_yanol2021 %>%
  
  group_by(topic) %>%
  
  slice_max(beta, n = 10) %>%
  
  select(topic, term) %>%
  
  summarise(terms = str_flatten(term, collapse = ","))

top_terms_yanol2021
#주제별 감마 평균 계산
gamma_terms_yanol2021 <-
  
  td_gamma_yanol2021 %>%
  
  group_by(topic) %>%
  
  summarise(gamma = mean(gamma)) %>%
  
  left_join(top_terms_yanol2021, by = 'topic') %>% 
  
  left_join(topic_name_yanol2021, by = 'topic')

gamma_terms_yanol2021

##2022
td_gamma_yanol2022 <- meta_fit_yanol2022 %>% tidy(matrix = 'gamma')

#단어분포 자료를 통해 주제별 상위 10개 단어 선정
top_terms_yanol2022 <-
  
  td_beta_yanol2022 %>%
  
  group_by(topic) %>%
  
  slice_max(beta, n = 10) %>%
  
  select(topic, term) %>%
  
  summarise(terms = str_flatten(term, collapse = ","))

top_terms_yanol2022
#주제별 감마 평균 계산
gamma_terms_yanol2022 <-
  
  td_gamma_yanol2022 %>%
  
  group_by(topic) %>%
  
  summarise(gamma = mean(gamma)) %>%
  
  left_join(top_terms_yanol2022, by = 'topic') %>% 
  
  left_join(topic_name_yanol2022, by = 'topic')

gamma_terms_yanol2022
```

```{r}
#| label: 야놀자 상위 주제어 그래프 2020년
#| include: true
#| warning: false

##2020
gamma_terms_yanol2020 %>%
  
  ggplot(aes(x = gamma, y = reorder(name, gamma), fill = name)) +
  
  geom_col(show.legend = F) +
  
  geom_text(aes(label = round(gamma, 2)),
            hjust = 1.15) + 
  
  geom_text(aes(label = terms),
            hjust = -0.05) + 
  
  scale_x_continuous(expand = c(0, 0), 
                     limit = c(0, .8)) + 
  
  labs(x = expression("문서 확률분포"~(gamma)), 
       y = NULL,
       title = "2020년 야놀자 상위 주제어",
       subtitle = "주제별로 기여도가 높은 단어 중심") +
  
  theme(plot.title = element_text(size = 20))
```

---
#2020년
2020년 상위 주제어 그래프에서는 __할인, 유니콘 기업, 강원도 여행, 클라우드 서비스__의 기여도 높은 단어가 많았다.

---
```{r}
#| label: 야놀자 상위 주제어 그래프 2021년
#| include: true
#| warning: false

##2021
gamma_terms_yanol2021 %>%
  
  ggplot(aes(x = gamma, y = reorder(name, gamma), fill = name)) +
  
  geom_col(show.legend = F) +
  
  geom_text(aes(label = round(gamma, 2)),
            hjust = 1.15) + 
  
  geom_text(aes(label = terms),
            hjust = -0.05) + 
  
  scale_x_continuous(expand = c(0, 0), 
                     limit = c(0, .8)) + 
  
  labs(x = expression("문서 확률분포"~(gamma)), 
       y = NULL,
       title = "2021년 야놀자 상위 주제어",
       subtitle = "주제별로 기여도가 높은 단어 중심") +
  
  theme(plot.title = element_text(size = 20))
```

---
#2021년
2021년에는 __인터파크 인수, 관광, 유니콘 기업, 주식__ 순으로 단어 기여도가 높았다.

---
```{r}
#| label: 야놀자 상위 주제어 그래프 2022년
#| include: true
#| warning: false

##2022
gamma_terms_yanol2022 %>%
  
  ggplot(aes(x = gamma, y = reorder(name, gamma), fill = name)) +
  
  geom_col(show.legend = F) +
  
  geom_text(aes(label = round(gamma, 2)),
            hjust = 1.15) + 
  
  geom_text(aes(label = terms),
            hjust = -0.05) + 
  
  scale_x_continuous(expand = c(0, 0), 
                     limit = c(0, .8)) + 
  
  labs(x = expression("문서 확률분포"~(gamma)), 
       y = NULL,
       title = "2022년 야놀자 상위 주제어",
       subtitle = "주제별로 기여도가 높은 단어 중심") +
  
  theme(plot.title = element_text(size = 20))
```

---
#2022년
2022년도에는 __주식, 산불지원, 여행, 할인__의 주제어 단어가 높았다.

---
#시간별 주제 분포

```{r}
#| label: 월별 주제분포 준비
#| include: false
#| warning: false

##2020
prep2020 <- estimateEffect(formula = 1:10 ~ press + s(month, 6), 
                           stmobj = meta_fit_yanol2020,
                           metadata = out2020_yanol$meta,
                           uncertainty = "Global")

# 공변인 계수
coef2020_time <- 
  prep2020 %>% tidy() %>% 
  filter(str_detect(term, "^s"))

# 데이터프레임 결합
term_coef_time2020 <- 
  coef2020_time %>% 
  left_join(topic_name_yanol2020, by = "topic") 

##2021
prep2021 <- estimateEffect(formula = 1:10 ~ press + s(month, 6), 
                           stmobj = meta_fit_yanol2021,
                           metadata = out2021_yanol$meta,
                           uncertainty = "Global")

# 공변인 계수
coef2021_time <- 
  prep2021 %>% tidy() %>% 
  filter(str_detect(term, "^s"))

# 데이터프레임 결합
term_coef_time2021 <- 
  coef2021_time %>% 
  left_join(topic_name_yanol2021, by = "topic") 

##2022
prep2022 <- estimateEffect(formula = 1:10 ~ press + s(month, 6), 
                           stmobj = meta_fit_yanol2022,
                           metadata = out2022_yanol$meta,
                           uncertainty = "Global")

# 공변인 계수
coef2022_time <- 
  prep2022 %>% tidy() %>% 
  filter(str_detect(term, "^s"))

# 데이터프레임 결합
term_coef_time2022 <- 
  coef2022_time %>% 
  left_join(topic_name_yanol2022, by = "topic") 

```

총 4개의 주제를 공통적으로 도출해냈다. 
<br/> __유니콘 기업, 광고, 여행, 할인__을 순으로 
<br/> 년도별, 월별 어떠한 변화가 있는지를 파악했다.

---
#월별 주제 분포 그래프
```{r}
#| label: 2020년 그래프
#| include: true
#| warning: false

term_coef_time2020 %>% 
  mutate(term = str_extract(term, "\\d$")) %>% 
  mutate(term = as.integer(term)) %>%
  mutate(term = term * 2 - 1) %>%
  mutate(term = as.factor(term)) %>% 
  
  filter(str_detect(name, "^3|^5|^8|^10")) %>% 
  
  ggplot(aes(x = term,
             y = estimate,
             color = name)) +
  geom_line(aes(group = name), size = 1.2) +
  geom_point(aes(shape = name), size = 3,) +
  geom_errorbar(aes(ymin = estimate - std.error, 
                    ymax = estimate + std.error), 
                width = .4, size = 1,
                position = position_dodge(.01)) +
  labs(x = "기간(1월 ~ 12월)",
       y = "문서당 주제 분포 비율",
       title = "2020년 월별 주제 분포") +
  theme(plot.title = element_text(size = 20))

```

---
#2020년도

- **유니콘 기업**은 1월부터 점차 상승하는 추세를 보였다. 
- **광고**는 1월에 가장 높았고 평균적으로 완만했다. 
- **여행**은 1월에서 3월로 가며 급격하게 상승하다가 여름에서 부터 주제가 줄어들었다.
<br/> 이는 코로나의 영향이 큰 것으로 보인다.
<br/> 코로나가 2월에 발생하며 여행을 가지 못하는 것에 대한 기사가 많이 나왔기 때문에
<br/> 주제가 상승한 것으로 보인다.
- **할인**은 5월과 9월에 가장 많이 실행되었고 광고가 실행된 이후에는 급격하게 감소했다. 

---
```{r}
#| label: 2021년 그래프
#| include: true
#| warning: false

term_coef_time2021 %>% 
  mutate(term = str_extract(term, "\\d$")) %>% 
  mutate(term = as.integer(term)) %>%
  mutate(term = term * 2 - 1) %>%
  mutate(term = as.factor(term)) %>% 
  
  filter(str_detect(name, "^9|^10|^1|^3")) %>% 
  
  ggplot(aes(x = term,
             y = estimate,
             color = name)) +
  geom_line(aes(group = name), size = 1.2) +
  geom_point(aes(shape = name), size = 3,) +
  geom_errorbar(aes(ymin = estimate - std.error, 
                    ymax = estimate + std.error), 
                width = .4, size = 1,
                position = position_dodge(.01)) +
  labs(x = "기간(1월 ~ 12월)",
       y = "문서당 주제 분포 비율",
       title = "2021년 월별 주제 분포") +
  theme(plot.title = element_text(size = 20))

```

---
#2021년도
- **유니콘 기업**은 20년도 차차 상승하는 것을 받아 1월과 5월에 고점을 찍었지만 여름에 들어서며 줄어들었다.
- **광고**는 여름에 많이 진행된 것으로 보인다.
- **여행**은 20년도에는 감소하다가 21년도에 들어서면서 점점 상승하는 추세를 보이고 있다.
- **할인**은 3월과 7월에 가장 많이 실행되었고 광고가 실행된 이후에는 급격하게 감소했다.

---
```{r}
#| label: 2022년 그래프
#| include: true
#| warning: false

term_coef_time2022 %>% 
  mutate(term = str_extract(term, "\\d$")) %>% 
  mutate(term = as.integer(term)) %>%
  mutate(term = term * 2 - 1) %>%
  mutate(term = as.factor(term)) %>% 
  
  filter(str_detect(name, "^5|^3|^6|^9")) %>% 
  
  ggplot(aes(x = term,
             y = estimate,
             color = name)) +
  geom_line(aes(group = name), size = 1.2) +
  geom_point(aes(shape = name), size = 3,) +
  geom_errorbar(aes(ymin = estimate - std.error, 
                    ymax = estimate + std.error), 
                width = .4, size = 1,
                position = position_dodge(.01)) +
  labs(x = "기간(1월 ~ 10월)",
       y = "문서당 주제 분포 비율",
       title = "2022년 월별 주제 분포") +
  theme(plot.title = element_text(size = 20))

```

---
#2022년도
- **유니콘 기업**은 21년도와 마찬가지로 1월과 5월에 고점을 찍었지만 여름에 들어서며 줄어들었다. 
- **광고**는 1월과 5월에 고점을 찍고 여름에 줄어들었다. 이는 4월 거리두기 해제와 함께 이벤트를 많이 실행한 것으로 보인다. 
- **여행**은 22년도의 여행은 4월 이후부터 여름에 고점을 찍었고 이후에는 줄어들고 있다. 
- **할인**은 22년은 할인의 시즌이다. 
<br/> 거리두기 해체와 함께 숙박업에서는 할인을 통한 차별점을 두기 위해 노력하고 있는 것으로 보인다.

---
class: inverse, center, middle

# 두번째 보고서 결론

__3년간의 연월별 주제의 변화추이를 살펴본 결과__ 

---
#4가지 측면의 흐름

- **유니콘 기업**과 관련된 내용은 모두 년도 초반기에 가장 주목도를 많이 받는 것으로 보인다. \
투자의 주목을 많이 받기도 하고 주식 시장의 변동에 영향을 받기 때문으로 보인다. \

- **광고**는 20년 21년 모두 침체된 분위기를 보였다.\ 하지만 2022년에 들어서면서 주제 분포가 많아지기 시작했고 점차 증가하는 것으로 보인다. \ 

- **여행**은 코로나 시즌 이후 부정적인 주제와 엮이고 방역수칙에 의해 주목을 받지 못했다. \
하지만 2022년에 들어서며 3년동안 처음으로 분포의 비율이 늘어난 것을 확인할 수 있다. \