---
title: "기간별에 따른 주제 변화, 야놀자 중심으로"
output:
  html_document: default
  pdf_document: default
date: "2022-11-02"
---

> -   기간: 2020.02.01 \~ 2022.10.19
>
> 빅카인즈 키워드 검색을 통해 '야놀자'와 '여기어때' 기업에 대한 기사를 분석함
>
> 분석 기간은 2020년 02월(코로나 발생 시점)부터 2022년 10월까지의 기사를 다루었다.
>
> 야놀자는 3620건을 분석했다.
>
> 분석 순서로는 **공변인 토픽 개수 선정, 월별,년도별 주제 변화도 ** 순으로 분석했다.

------------------------------------------------------------------------

------------------------------------------------------------------------

### 1. 분석에 앞선 기본적인 준비

##### *1) 패키지 설치 및 불러오기*

<details>

<summary>패키지 불러오기</summary>

::: {markdown="1-1"}
```{r 패키지 불러오기, include=FALSE, warning=FALSE}

c( "rio", "psych", "psychTools", "skimr", "janitor", 
   
   "tidyverse", "tidytable", "tidymodels", "lm.beta",
   
   "GGally", "ggforce", "gt", "mdthemes", "patchwork",
   
   "r2symbols", "equatiomatic", "purrr", "palmerpenguins",
   
   "textdata", "tidytext", "epubr", "stm", "quarto", "wordcloud",
   
   "RcppMeCab", "KoNLP", "tidyr", "dplyr", "tidylo", "lubridate"
   
) -> pkg 

lapply(pkg, require, ch = T)

sapply(pkg, function(x){

  if(!require(x, ch = T)) install.packages(x)

  library(x, ch = T)

})
```
:::

</details>

##### *2) 파일 경로 설정*

<details>

<summary>파일경로 설정</summary>

```{r}
#| label: 파일경로 설정
#| include: true
#| warning: false

setwd("C:/Users/YH JUNG/Documents/R/GIT/residence/data")

getwd()
```

</details>


### 2. 주제모형

> 모형 구축을 위해 기준점이 되는 자료 열 "press", "cat" 등을 새롭게 불러와 자료를 수집하고
>
> 수집한 기사의 중복 기사를 삭제하고 기사별 열 번호를 기입하여 분석에 용의하게 정제했다.
>
> 많은 주제 중 경제와 문화 측면의 기사가 가장 많아 경제로 묶었다.
>
> 다양한 언론사를 야당지와 여당지로 추가 분류하였고 속하지 않은 언론사는 여당지로 분류하였다.

<details>

<summary>자료 정제</summary>

##### 1) 모델링을 위한 자료 수집

```{r}
#| label: 자료수집
#| include: false
#| warning: false

#야놀자
yanolja_sub <- readxl::read_excel("C:/Users/YH JUNG/Documents/R/GIT/residence/data/yanolja_after_covid_20190201-20220930.xlsx") %>%
select(일자, 제목, 본문, 언론사, cat = `통합 분류1`, 키워드) 

```
</details>

기간을 세분화하기 위해 lubridate 패키지를 사용하여 일자를 세분화하여 추가했다.

##### 2) 자료 정제

<details>

<summary>야놀자 자료 정제</summary>

```{r}
#| label: 야놀자 자료 정제
#| include: true
#| warning: false

yanolja_sub2 <- yanolja_sub %>%

distinct(제목, .keep_all = T) %>%

mutate(ID = factor(row_number())) %>%
  
mutate(date = ymd(일자)) %>%
  
mutate(year = year(date)) %>%
  
mutate(month = month(date)) %>% 

mutate(day = day(date)) %>%

unite(제목, 본문, col = "text", sep = " ") %>%

mutate(text = str_squish(text)) %>%

mutate(press = case_when(

언론사 == "조선일보" ~ "야당지",

언론사 == "중앙일보" ~ "야당지",

언론사 == "동앙일보" ~ "야당지",

언론사 == "국민일보" ~ "야당지",

언론사 == "문화일보" ~ "야당지",

언론사 == "한국경제" ~ "야당지",

언론사 == "경향신문" ~ "여당지",

TRUE ~ "여당지") ) %>%

separate(cat, sep = ">", into = c("cat", "cat2")) %>%

select(-cat2) %>%

mutate(catSoc = case_when( cat == "경제" ~ "경제면",
                           cat == "문화" ~ "경제면", 
                           TRUE ~ "비경제면") )

#주제별 갯수
yanolja_sub2 %>% count(cat, sort = T)
```

</details>

##### 3) 토큰화

<details>

<summary>야놀자 토큰화</summary>

```{r}
#| label: 야놀자 토큰화
#| include: true
#| warning: false

fullchar_v <- "ㆍ|ㅣ|‘|’|“|”|○|●|◎|◇|◆|□|■|△|▲|▽|▼|〓|◁|◀|▷|▶|♤|♠|♡|♥|♧|♣|⊙|◈|▣"


#야놀자 토큰화
yanolja_S <- yanolja_sub2 %>%

mutate(키워드 = str_remove_all(키워드, "[^(\\w+|\\d+|,)]")) %>%

mutate(키워드 = str_remove_all(키워드, fullchar_v)) %>%

unnest_tokens(word, 키워드, token = "regex", pattern = ",")

#토큰화 후 데이터 결합

yanolja_C <- yanolja_S %>%

group_by(ID) %>%

summarise(text2 = str_flatten(word, " ")) %>%

ungroup() %>%

inner_join(yanolja_sub2, by = "ID")
```

</details>


##### 4) stm 말뭉치

<details>

<summary>야놀자 stm 말뭉치 & 객체 할당</summary>

```{r}
#| label: 야놀자 stm 말뭉치 & 객체 할당
#| include: true
#| warning: false

processed_yanol <- yanolja_C %>% 
  textProcessor(documents = yanolja_C$text2,
                metadata = .,
                wordLengths = c(2, Inf))

out_yanol <- prepDocuments(processed_yanol$documents,
                           processed_yanol$vocab,
                           processed_yanol$meta,
                           lower.thresh = 0)

summary(out_yanol)

# 모형구축을 위한 객체 저장
docs_yanol <- out_yanol$documents

vocab_yanol <- out_yanol$vocab

meta_yanol <- out_yanol$meta
```

</details>


##### 5) 공변인 분석

```{r}
#| label: 토픽 갯수 정하기
#| include: false
#| warning: false
#| eval: false
#주제 갯수
topicN <- c(10)

storage_yanol <- searchK(docs_yanol, vocab_yanol, K = topicN)

storage_hah <- searchK(docs_hah, vocab_hah, K = topicN)
```

토픽 모델링을 하기 전에 모델을 1개부터 100개까지 코드를 진행해보았고 10개 이상부터 유의미한 토픽 분석이 될 것으로 확인되어 10개로 정했다.

<details>

<summary>야놀자 주제모형(공변인) 분석</summary>

```{r}
#| label: 야놀자 주제모형(공변인) 분석
#| include: true
#| warning: false

#시스템 시간
t1 <- Sys.time()
t2 <- Sys.time()
#주제모형 구성
meta_fit_yanol_m <- stm(documents = docs_yanol,
                      vocab = vocab_yanol,
                      data = meta_yanol,
                      K = 10,
                      prevalence =~ press + s(month, 12), 
                      max.em.its = 75, 
                      verbose = F, 
                      init.type = "Spectral",
                      seed = 37)

meta_fit_yanol_y <- stm(documents = docs_yanol,
                      vocab = vocab_yanol,
                      data = meta_yanol,
                      K = 10,
                      prevalence =~ press + s(year, 3), 
                      max.em.its = 75, 
                      verbose = F, 
                      init.type = "Spectral",
                      seed = 37)

```

</details>

<details>

<summary>야놀자 월별 주제 분포</summary>

```{r}
#| label: 야놀자 월별 주제 분포
#| include: true
#| warning: false
prep_m <- estimateEffect(formula = 1:10 ~ press + s(month, 12), 
                       stmobj = meta_fit_yanol_m,
                       metadata = out_yanol$meta,
                       uncertainty = "Global")

plot.estimateEffect(
  prep_m,
  covariate = "month",    
  topics = c(1:10),
  model = meta_fit_yanol_m,
  method = "continuous", # 시간대 연속적으로 표시
  xlab = "월별",
  main = "기간별 주제 분포"
)
```
</details>

<details>

<summary>야놀자 연도별 주제 분포</summary>

```{r}
#| label: 야놀자 연도별 주제 분포
#| include: true
#| warning: false
prep_y <- estimateEffect(formula = 1:10 ~ press + s(year, 3), 
                       stmobj = meta_fit_yanol_y,
                       metadata = out_yanol$meta,
                       uncertainty = "Global")

plot.estimateEffect(
  prep_y,
  covariate = "year",    
  topics = c(1:10),
  model = meta_fit_yanol_y,
  method = "continuous", # 시간대 연속적으로 표시
  xlab = "연도별",
  main = "기간별 주제 분포"
)
```
</details>

### 정리

